臺灣桃園地方法院民事簡易判決　　　　109年度壢簡字第612號
原　　　告　莊椀喻　
　　　　　　莊濱陽　
　　　　　　莊濱嶽　
共　　　同
訴訟代理人　邱英豪律師
被　　　告　冉光煒　
　　　　　　賴加鈺　
　　　　　　曾秀蘭　
上　一　人
訴訟代理人　李健榮　　住同上
被　　　告　李家鴻　　住桃園市○○區○○路000巷0號
訴訟代理人　楊光宇　　住同上
被　　　告　沈美娥　　住桃園市○○區○○路000巷0號
訴訟代理人　鍾添滿　　住同上
被　　　告　陳美文　　住桃園市○○區○○路000巷00號
　　　　　　胡宇鴻　　住桃園市○○區○○路000巷00號
　　　　　　李林惠珠　住桃園市○○區○○路000巷00號
　　　　　　梁晏嘉　　住桃園市○○區○○路000巷00號
　　　　　　洪巧玲　　住桃園市○○區○○路000巷00號
上　一　人
訴訟代理人　游舒涵　　住同上
被　　　告　劉湘萍　　住桃園市○○區○○路000巷00號
兼　上一人
訴訟代理人　李文仙　　住桃園市○○區○○路000巷00號
上列當事人間請求拆屋還地事件，本院於民國110 年9 月14日言
詞辯論終結，判決如下：
    主      文
一、被告冉光偉應將坐落於桃園市○○區○○段000 地號土地上
    如附圖所示編號801 （1 ）、面積2.33平方公尺部分之地上
    物拆除，並將該土地騰空返還原告全體。
二、被告賴加鈺應將坐落於桃園市○○區○○段000 地號土地上
    如附圖所示編號801 （2 ）、面積2.63平方公尺部分之地上
    物拆除，並將該土地騰空返還原告全體。
三、被告曾秀蘭應將坐落於桃園市○○區○○段000 地號土地上
    如附圖所示編號801 （3 ）、面積2.39平方公尺部分之地上
    物拆除，並將該土地騰空返還原告全體。
四、被告李家鴻應將坐落於桃園市○○區○○段000 地號土地上
    如附圖所示編號801 （4 ）、面積2.11平方公尺部分之地上
    物拆除，並將該土地騰空返還原告全體。
五、被告沈美娥應將坐落於桃園市○○區○○段000 地號土地上
    如附圖所示編號801 （5 ）、面積1.91平方公尺部分之地上
    物拆除，並將該土地騰空返還原告全體。
六、被告陳美文應將坐落於桃園市○○區○○段000 地號土地上
    如附圖所示編號801 （6 ）、面積1.83平方公尺部分之地上
    物拆除，並將該土地騰空返還原告全體。
七、被告胡宇鴻應將坐落於桃園市○○區○○段000 地號土地上
    如附圖所示編號801 （7 ）、面積1.69平方公尺部分之地上
    物拆除，並將該土地騰空返還原告全體。
八、被告李林惠珠應將坐落於桃園市○○區○○段000 地號土地
    上如附圖所示編號801 （8 ）、面積1.53平方公尺部分之地
    上物拆除，並將該土地騰空返還原告全體。
九、被告梁晏嘉應將坐落於桃園市○○區○○段000 地號土地上
    如附圖所示編號801 （9 ）、面積1.42平方公尺部分之地上
    物拆除，並將該土地騰空返還原告全體。
十、被告洪巧玲應將坐落於桃園市○○區○○段000 地號土地上
    如附圖所示編號801 （10）、面積1.25平方公尺部分之地上
    物拆除，並將該土地騰空返還原告全體。
十一、被告李文仙、劉湘萍應將坐落於桃園市○○區○○段000
      地號土地上如附圖所示編號801 （11）、面積1.08平方公
      尺部分之地上物拆除，並將該土地騰空返還原告全體。
十二、訴訟費用由被告依附表「訴訟費用負擔之比例」欄所示之
      比例負擔。
十三、本判決得假執行。
    事實及理由
一、原告主張：原告為桃園市○○區○○段000 地號土地（下稱
    系爭土地）之所有權人，被告分別為附表所示編號1 至11之
    建物所有權人，又被告未經原告同意，分別以鐵皮增建物占
    用系爭土地如附圖所示編號801 （1 ）至801 （11）所示之
    部分，被告上開無權占用之行為業已妨礙原告就系爭土地所
    有權之行使。為此，爰依民法第767 條第1 項規定，提起本
    件訴訟等語。並聲明：如主文第1 至11項所示；願供擔保請
    准宣告假執行。
二、被告則以：
（一）被告冉光煒、賴加鈺、李家鴻、沈美娥、陳美文、李文仙
      、劉湘萍則以：伊係跟建商買的房子，不是伊自己蓋的，
      買的時候不知道有占用系爭土地。當初原告為仲介，原告
      亦請人測過，並未占用土地，交屋時程序已合法，現在表
      示伊占用系爭土地顯不合理，伊並未占用系爭土地等語，
      以資抗辯。並聲明：原告之訴駁回。
（二）被告曾秀蘭、胡宇鴻則以：伊係跟建商買的房子，不是伊
      自己蓋的，買的時候不知道有占用系爭土地，不確定是否
      有占用系爭土地等語，以資抗辯。並聲明：原告之訴駁回
      。
（三）被告李林惠珠：伊是跟建商購買建物，買的時候不知道有
      占用系爭土地，買的時候權狀都是一樣，沒有改變，原告
      是建商的仲介，原告於民國95年地籍重測、100 年買地鑑
      界、101 年界址調整時，均能知悉系爭土地是否遭占用，
      原告未曾向被告提出異議，卻過了11年才提告，系爭土地
      之前地主即訴外人莊來盛曾表示被告並未占用系爭土地，
      應有民法第796 條之適用等語，資為抗辯。並聲明：原告
      之訴駁回。
（四）被告洪巧玲：原告於95年地籍重測、100 年買地鑑界、10
      1 年界址調整時，均能知悉系爭土地是否遭占用，原告未
      曾向被告提出異議，卻過了11年才提告。又地政人員測量
      時並未帶量測設備，當日履勘亦無實際測量之動作，其測
      量顯有疑義。再者，系爭土地之前地主即訴外人莊來盛曾
      表示被告並未占用系爭土地，復依建物使用執照及建物謄
      本觀之，均未備註占用系爭土地字樣，伊購買時，後面圍
      牆即係建商所蓋，包含在權狀內等語，以資抗辯。並聲明
      ：原告之訴駁回。
（五）被告李文仙、劉湘萍：伊是跟建商購買建物，買的時候不
      知道有占用系爭土地，房子已經買很久，都沒有動過，交
      屋的程序都已經合法才對，政府已經把關過，現在說我們
      占用不合理等語，資為抗辯。並聲明：原告之訴駁回。
三、本院之判斷：
    原告主張被告分別以附表所示編號1 至11之建物無權占用系
    爭土地等語，則為被告所否認，並以前揭情詞置辯，則本件
    應審究者為：（一）附表所示編號1 至11之建物是否占用系
    爭土地？（二）若是，則被告是否為有權占用系爭土地？原
    告請求是否有理由？茲分述如下：
（一）附表所示編號1 至11之建物是否占用系爭土地？
      原告主張其為系爭土地之所有權人，被告分別以附表所示
      編號1 至11之建物占用系爭土地如附圖所示編號801 （1
      ）至801 （11）之部分之事實，業據原告提出與其所述相
      符之系爭土地登記第一類謄本、附表編號1 至11之建物登
      記第一、二類謄本（見本院卷第11至30頁、第38至55頁）
      ；復經本院依職權向桃園市中壢地政事務所調閱附表編號
      1 至11之建物登記公務用謄本（見本院卷一第164 至183
      頁）；且經本院會同兩造至系爭土地現場勘驗，並囑託桃
      園市中壢地政事務所就上開建物占用系爭土地之位置及面
      積進行測量屬實，有本院勘驗筆錄及桃園市中壢地政事務
      所土地複丈成果圖附卷可稽（見本院卷一第120 至121 頁
      、第130 頁），堪信原告此部分主張為真實。證人即興建
      附表所示編號1 至11建物建商之法定代理人陳興永證稱，
      伊買附表所示編號1 至11之土地時，是莊來盛介紹的，後
      面檔土牆100 公分以下為合法，超過100 公分之百歲磚部
      分是二次施工，興建時是依照界點興建，並未越界等語（
      見本院卷一第270 至272 頁），然證人陳興永就附表所示
      編號1 至11建物未越界之證述，顯與測量結果不符，無從
      採信。至被告洪巧玲辯稱地政人員測量時並未帶量測設備
      ，當日履勘亦無實際測量之動作，其測量顯有疑義，應重
      新測量云云，然履勘當日僅係本院會同兩造與地政機關確
      認測繪之範圍及方式，嗣後再由地政機關擇日攜帶測量工
      具依界點及本院囑託測繪，實與常情相符，其測繪結果自
      為可採，被告空言不服系爭測繪結果，卻未能具體指出上
      開測繪程序有何違誤之處，難認有再行測繪之必要。
（二）若是，則被告是否為有權占用系爭土地？原告請求是否有
      理由？
      按所有人對於無權占有或侵奪其所有物者，得請求返還之
      。民法第767 條第1 項前段定有明文。又以無權占有為原
      因，請求返還土地者，占有人對土地所有權存在之事實無
      爭執，而僅以非無權占有為抗辯者，土地所有權人對其土
      地被無權占有之事實無舉證責任，占有人自應就其取得占
      有係有正當權源之事實證明之（最高法院85年度台上字第
      1120號判決要旨參照）。按土地所有人建築房屋非因故意
      或重大過失逾越地界者，鄰地所有人如知其越界而不即提
      出異議，不得請求移去或變更其房屋，固為民法第796 條
      前段所明定，惟所謂知其越界，須鄰地所有人事實上知悉
      越界建築，方足當之。而主張鄰地所有人知其越界而不即
      提出異議者，應就此項事實負舉證之責任( 最高法院83年
      度台上字第605 號判決意旨可資參考) 。民法第796 條規
      定乃在調和土地之相鄰關係，並維護物之經濟效用，此所
      定鄰地所有人之忍受義務，係為土地所有人所建「合法」
      房屋之整體有一部分逾越疆界，若予拆除，勢將損及全部
      建築物之經濟價值而設，倘土地所有人於所建合法房屋整
      體之外，越界加建房屋，則越界所加建之房屋本屬非法，
      為違章建築，鄰地所有人請求拆除，原無礙於原建合法房
      屋之整體，即無該條規定之適用（最高法院82年度台上字
      第1867號、86年度台上字第651 號判決意旨參照）。經查
      ，被告所有如附表所示之編號1 至11之房屋占用系爭土地
      部分均屬建物增建部分，而為違章建築，此有圖說可佐（
      見本院卷二第30頁），依據前述說明，自無民法第796 條
      規定之適用。被告李林惠珠、洪巧玲辯以原告早已知悉系
      爭土地遭占用且未提出異議，系爭土地前地主莊來盛亦已
      知悉附表所示編號1 至11之建物已占用系爭土地，並曾告
      知附表所示編號8 、10之建物並未占用系爭土地云云，然
      系爭土地之前地主為莊訓青，並非莊來盛，此有系爭土地
      異動索引足參，且附表編號8 、10之建物確實分別占用系
      爭土地如附圖所示編號801 （8 ）、801 （10）之部分，
      亦有附圖可佐，故被告李林惠珠、洪巧玲上開所辯，顯與
      事實不符，無從採信。另就原告是否早已知悉系爭土地遭
      占用乙節，系爭土地雖於95年間有地籍重測，而有地籍圖
      重測地籍調查表，然附表所示建物之擋土牆（即附表編號
      1 至11建物占用系爭土地之部分）係於96年間第二次所變
      更設計所興建，此有地籍圖重測地籍及第2 次變更設計申
      請書在卷可佐（見本院卷二第25、28頁），顯見系爭土地
      之前地主莊訓青自無從於95年間地籍重測時即知悉附表所
      示之建物有占用系爭土地乙情；另系爭土地與同區段800
      地號土地於101 年間確實有界址調整乙節，並有土地界址
      調整協議書及土地複丈結果通知書可佐（見本院卷二第21
      、24頁），然土地複丈結果通知書上僅記載系爭土地及同
      區段800 號地號土地之面積，無從以土地複丈結果通知書
      判斷系爭土地是否遭到占用，故本院自無從僅憑土地複丈
      結果通知書即認定原告此時即知悉系爭土地已遭附表所示
      之建物占用，復被告就原告早已知悉系爭土地遭占用而未
      即提出異議及有權占用乙節，未提出其他證據可佐，難認
      被告就此已盡其舉證之責，本院無從為有利被告之認定，
      故被告所辯，為無理由，難認可採。從而，原告請求被告
      拆除無權占用系爭土地如附圖所示編號801 （1 ）至801
      （2）之部分，於法有據，應予准許。
四、綜上所述，原告依民法第767 條第1 項請求如主文第1 至11
    項所示，為有理由，應予准許。
五、本件係依民事訴訟法第427 條第1 項適用簡易訴訟程序所為
    被告敗訴之判決，爰依同法第389 條第1 項第3 款規定，依
    職權宣告假執行。雖原告陳明願供擔保請求准為假執行，應
    僅有促請法院注意之性質，無庸另為准駁。
六、又當事人聲明之證據，除認為不必要者外，法院應為調查，
    民事訴訟法第286 條規定甚明。所謂不必要者，係指聲明之
    證據中，依當事人聲明之意旨與待證之事實，毫無關聯，或
    法院就某事項已得心證而當事人仍聲明關於該事項之證據方
    法等情形而言（最高法院92年度台上字第2577號判決意旨參
    照）。被告雖聲請傳喚莊來盛，原告固與莊來盛有親戚關係
    ，然莊來盛並非系爭土地之前地主，與系爭土地並無關係，
    自無從影響本院之心證及判決之結果，故本件為判決之基礎
    已臻明確，兩造其餘主張、陳述並所提證據均與本件之結論
    無礙，爰不再一一論述，附此敘明。
七、訴訟費用負擔之依據：民事訴訟法第78條、第85條第1 項。
中    華    民    國   110    年    10    月    29    日
                  中壢簡易庭      法  官  江碧珊
以上為正本係照原本作成。
如不服本判決，應於送達後20日內，向本院提出上訴狀並表明上
訴理由。
如委任律師提起上訴者，應一併繳納上訴審裁判費。
中    華    民    國   110    年    10    月    29    日
                                  書記官  張育誠
附圖：桃園市中壢地政事務所109 年12月10日中地測字第000000
0000號含所附之中壢區大江段801 地號土地複丈成果圖。
附表
┌───┬───────┬───────┬──────┬───────┬───────┬─────┐
│      │              │              │所有權人    │占用系爭土地如│占用系爭土地之│訴訟費用  │
│編號  │  門牌號碼    │    建號      │即被告      │附圖所示之部分│面積          │負擔之比例│
│      │              │              │            │（編號）      │（平方公尺）  │          │
├───┼───────┼───────┼──────┼───────┼───────┼─────┤
│ 1.   │桃園市中壢區興│桃園市中壢區大│冉光偉      │  801（1）    │   2.33       │12％      │
│      │東路508 巷1號 │江段79號建號  │            │              │              │          │
├───┼───────┼───────┼──────┼───────┼───────┼─────┤
│ 2.   │桃園市中壢區東│桃園市中壢區大│賴加鈺      │  801（2）    │   2.63       │13％      │
│      │興路508 巷3 號│江段80號建號  │            │              │              │          │
├───┼───────┼───────┼──────┼───────┼───────┼─────┤
│ 3.   │桃園市中壢區興│桃園市中壢區大│曾秀蘭      │  801（3）    │   2.39       │12％      │
│      │東路508 巷5號 │江段81號建號  │            │              │              │          │
├───┼───────┼───────┼──────┼───────┼───────┼─────┤
│ 4.   │桃園市中壢區興│桃園市中壢區大│李家鴻      │  801（4）    │   2.11       │11％      │
│      │東路508 巷7號 │江段82 號建號 │            │              │              │          │
├───┼───────┼───────┼──────┼───────┼───────┼─────┤
│ 5.   │桃園市中壢區興│桃園市中壢區大│沈美娥      │  801（5）    │   1.91       │9％       │
│      │東路508 巷9號 │江段83 號建號 │            │              │              │          │
├───┼───────┼───────┼──────┼───────┼───────┼─────┤
│ 6.   │桃園市中壢區興│桃園市中壢區大│陳美文      │  801（6）    │   1.83       │9％       │
│      │東路508 巷11號│江段84 號建號 │            │              │              │          │
├───┼───────┼───────┼──────┼───────┼───────┼─────┤
│ 7.   │桃園市中壢區興│桃園市中壢區大│胡宇鴻      │  801（7）    │   1.69       │8％       │
│      │東路508 巷13號│江段85 號建號 │            │              │              │          │
├───┼───────┼───────┼──────┼───────┼───────┼─────┤
│ 8.   │桃園市中壢區興│桃園市中壢區大│李林惠珠    │  801（8）    │   1.53       │8％       │
│      │東路508 巷15號│江段86 號建號 │            │              │              │          │
├───┼───────┼───────┼──────┼───────┼───────┼─────┤
│ 9.   │桃園市中壢區興│桃園市中壢區大│梁宴嘉      │  801（9）    │   1.42       │7％       │
│      │東路508 巷17號│江段87 號建號 │            │              │              │          │
├───┼───────┼───────┼──────┼───────┼───────┼─────┤
│ 10.  │桃園市中壢區興│桃園市中壢區大│洪巧玲      │  801（10）   │   1.25       │6％       │
│      │東路508 巷19號│江段88 號建號 │            │              │              │          │
├───┼───────┼───────┼──────┼───────┼───────┼─────┤
│ 11.  │桃園市中壢區興│桃園市中壢區大│李文仙、劉湘│  801（11）   │   1.08       │連帶負擔  │
│      │東路508 巷21號│江段89 號建號 │萍（權利範圍│              │              │5％       │
│      │              │              │各1/2）     │              │              │          │
└───┴───────┴───────┴──────┴───────┴───────┴─────┘